臺灣高等法院刑事判決
109年度上訴字第4599號
上  訴  人  
即  被  告  盧禹瑋



上列上訴人即被告因違反廢棄物清理法案件，不服臺灣新竹地方
法院109年度訴字第696號，中華民國109年11月6日第一審判決（
起訴案號：臺灣新竹地方檢察署109年度偵緝字第487號），提起
上訴，本院判決如下：
    主          文
上訴駁回。
    犯罪事實及理由
一、經本院審理結果，認第一審以上訴人即被告盧禹瑋（下稱被
    告）犯廢棄物清理法第46條第4款前段之非法清理廢棄物罪
    ，判處有期徒刑6月，並諭知以新臺幣（下同）1,000元折算
    1日之易科罰金折算標準，且敘明未扣案之8,000元，為被告
    犯本件非法清理廢棄物犯行之犯罪所得，應依刑法第38條之
    1第1項前段、第3項之規定宣告沒收，於全部或一部不能沒
    收或不宜執行沒收時，追徵其價額等旨，其認事用法及量刑
    均無違誤或不當，應予維持，並引用第一審判決書記載之犯
    罪事實、證據及理由（如附件）。
二、被告上訴意旨略以：被告目前在科學園區新廠房工作，身體
    過於勞累，狀況不佳，薪水也不理想，每日工資僅1,300元
    ，並需扶養祖父、祖母，且前甫以工作及借款方式，給付○○
    鄉代履行清除處理費用1萬1,500元，實已無力負擔本案易科
    罰金之款項，請求從輕量刑云云。
三、惟按量刑係法院就繫屬個案犯罪之整體評價，為事實審法院
    得依職權自由裁量之事項，量刑判斷當否之準據，應就判決
    之整體觀察為綜合考量，並應受比例原則等法則之拘束，非
    可恣意為之，致礙其公平正義之維護，必須兼顧一般預防之
    普遍適應性與具體個案特別預防之妥當性，始稱相當。苟已
    斟酌刑法第57條各款所列情狀，而未逾越法定刑度，如無偏
    執一端，致有明顯失出失入之恣意為之情形，上級審法院即
    不得單就量刑部分遽指為不當或違法（最高法院100年度台
    上字第5301號判決意旨參照）。查原審於量刑時已詳予審酌
    刑法第57條各款及前開所列情狀，予以綜合考量，就被告所
    犯之罪僅判處有期徒刑6月，並諭知以1,000元折算1日之易
    科罰金折算標準，實屬從低度量刑。就刑罰裁量職權之行使
    ，既未逾越法律所規定之範圍，亦無濫用權限之情形，難遽
    謂原判決之量刑有何不當，縱經將上揭被告自述之犯後態度
    、家庭狀況等列入量刑因子，與其他量刑因子綜合考量，仍
    難遽謂原判決之量刑有何不當，縱與被告主觀上之期待有所
    落差，仍難指其量刑有何不當或違法。是被告上訴請求從輕
    量刑云云，為無理由，應予駁回。
四、被告經本院合法傳喚，無正當理由未到庭，爰不待其陳述逕
    行判決。
據上論斷，應依刑事訴訟法第368條、第373條、第371條，判決
如主文。
本案經檢察官黃依琳提起公訴，檢察官楊淑芬到庭執行職務。
中　　華　　民　　國　　110 　年　　3 　　月　　3 　　日
                  刑事第二十三庭審判長法　官  許永煌
                                      法　官  黃美文
                                      法　官  雷淑雯
以上正本證明與原本無異。
如不服本判決應於收受送達後20日內向本院提出上訴書狀，並應
敘述具體理由；其未敘述上訴理由者，應於上訴期間屆滿後20日
內向本院補提理由書（均須按他造當事人之人數附繕本）「切勿
逕送上級法院」。
                                      書記官  林立柏
中　　華　　民　　國　　110 　年　　3 　　月　　4 　　日

附件：
臺灣新竹地方法院刑事判決
                                      109年度訴字第696號
公  訴  人　臺灣新竹地方檢察署檢察官 
被　　　告　盧禹瑋　
上列被告因違反案件，經檢察官提起公訴（109年度偵緝字第487
號），被告於本院準備程序中，就被訴事實為有罪之陳述，經本
院合議庭裁定由受命法官獨任進行簡式審判程序，並判決如下：
    主  文
盧禹瑋犯廢棄物清理法第四十六條第四款之非法清理廢棄物罪，
累犯，處有期徒刑陸月，如易科罰金，以新臺幣壹仟元折算壹日
。
未扣案之犯罪所得新臺幣陸仟元，沒收之，於全部或一部不能沒
收或不宜執行沒收時，追徵其價額。
    犯罪事實及理由
一、本案犯罪事實及證據，除證據部分應補充「證人邱永興於警
    詢中之證述」、「被告盧禹瑋於本院審理時之自白」外，餘
    均引用檢察官起訴書之記載（如附件）。
二、論罪科刑
  ㈠按廢棄物清理法所稱之廢棄物分為「一般廢棄物」及「事業
    廢棄物」，「事業廢棄物」又分為「有害事業廢棄物」及「
    一般事業廢棄物」。而廢棄物清理法第46條第4款所規定之
    「貯存」、「清除」及「處理」3者，依行政院環境保護署
    發布之「事業廢棄物貯存清除處理方法及設施標準」第2條
    之規定，「貯存」指事業廢棄物於清除、處理前，放置於特
    定地點或貯存容器、設施內之行為；「清除」則指事業廢棄
    物之收集、運輸行為；至「處理」則包含1.中間處理：指事
    業廢棄物在最終處置或再利用前，以物理、化學、生物、熱
    處理或其他處理方法，改變其物理、化學、生物特性或成分
    ，達成分離、減積、去毒、固化或穩定之行為；2.最終處置
    ：指衛生掩埋、封閉掩埋、安定掩埋或海洋棄置事業廢棄物
    之行為；3.再利用：指事業產生之事業廢棄物自行、販賣、
    轉讓或委託做為原料、材料、燃料、填土或其他經中央目的
    事業主管機關認定之用途行為，並應符合其規定者。又廢棄
    物之運輸屬「清除行為」，廢棄物之傾倒則屬「處理行為」
    （最高法院106年度台上字第3834號刑事判決意旨參照）。
    查被告盧禹瑋以小貨車載運本案拆除工程所生之裝潢廢材及
    生活廢棄物等一般事業廢棄物，並將該廢棄物傾倒新竹縣寶
    山鄉○○路00巷上方10公尺處路邊之行為，依據上揭規定，
    應屬廢棄物之清除、處理行為。是核被告所為，係犯廢棄物
    清理法第46條第4款前段之非法清理廢棄物罪。
  ㈡查被告前於民國104年間，因公共危險案件，經本院以104年
    度竹交簡字第84號判決判處有期徒刑2月確定，另因業務侵
    占案件，經本院以105年度易字第102號判決判處有期徒刑3
    月確定，上開2案經本院以106年度聲字第501號裁定定應執
    行有期徒刑4月確定，於107年1月18日易服社會勞動改易科
    罰金執行完畢等情，有臺灣高等法院被告前案紀錄表1份在
    卷可稽，其受有期徒刑執行完畢後，5年內故意再犯本案有
    期徒刑以上之罪，固屬刑法第47條第1項之累犯，惟因被告
    前案所犯之罪，與本案犯罪之行為態樣、罪質及侵害法益均
    顯然不同，尚難認被告係對刑罰反應力薄弱，始再犯本案，
    爰依司法院大法官會議釋字第775號解釋意旨，不予加重其
    刑。
  ㈢按刑法第59條規定：「犯罪之情狀顯可憫恕，認科以最低度
    刑仍嫌過重者，得酌量減輕其刑。」，其立法理由中指出：
    本條所謂「犯罪之情狀顯可憫恕」，自係指裁判者審酌刑法
    第57條各款所列事項以及其他一切與犯罪有關之情狀之結果
    ，認其犯罪足堪憫恕者而言。廢棄物清理法第46條第4款前
    段之非法處理廢棄物罪之法定刑為「1年以上5年以下有期徒
    刑，得併科新臺幣1500萬元以下罰金」，刑責極為嚴峻。惟
    查被告先前並無違反廢棄物清理法之前案紀錄，有臺灣高等
    法院被告前案紀錄表在卷可稽，其因一時失慮而為本件犯行
    ，可非難性殊與反覆從事非法清理廢棄物以賺取暴利者迥異
    。又被告所處理之拆除工程所生之裝潢廢材及生活廢棄物等
    一般事業廢棄物，其雖妨害環境保護、破壞主管機關對於廢
    棄物之監督管理，然所傾倒之廢棄物未具有毒性、危險性，
    罪質尚非重大，且其業已支付新竹縣○○鄉清潔隊代為清除
    該等廢棄物之費用1萬1,500元，有代履行清除處理明細表及
    ○○鄉公所自行收納款項統一收據各1紙在卷可參（見偵卷
    第11頁、本院卷第57頁），是被告所為對法益之侵害程度非
    鉅，且犯後坦承犯行，堪信具有悔意，復參酌其非法處理廢
    棄物之犯罪情節，認其惡性尚非嚴重，相對而言，危害之情
    節要屬輕微，尚可憫恕，倘處以法定最輕刑度，仍屬失之過
    苛，而有情輕法重之情，在客觀上足以引起一般人之同情，
    其情節實堪憫恕，是就被告所犯上開之罪，爰依刑法第59條
    規定減輕其刑。
  ㈣爰審酌被告未領有廢棄物清除許可文件，竟貪圖一時便利，
    任意傾倒一般事業廢棄物，進而破壞自然環境生態，有害土
    地利用，漠視環境保護之重要性，所為實屬不該，惟念及其
    犯後坦承犯行，並已支付清運該等廢棄物之費用，犯後態度
    尚佳，兼衡其自述高職肄業之智識程度，方應徵上從事管線
    配管工作，每日收入約新臺幣（下同）1,500元，未婚、無
    子女，與母親同住，需扶養祖父母之生活狀況等一切情狀（
    見本院卷第47頁），量處如主文所示之刑，並諭知易科罰金
    之折算標準。
三、沒收
  ㈠按犯罪所得，屬於犯罪行為人者，沒收之；於全部或一部
    不能沒收或不宜執行沒收時，追徵其價額，刑法第38條之1
    第1項前段、第3項分別定有明文。查被告承包前述裝潢拆除
    及清運廢棄物工程，並收取6,000元之代價，業據其於本院
    審理時坦承不諱（見本院卷第46頁），自屬其犯罪所得且未
    據扣案，應依上開規定宣告沒收，並於全部或一部不能沒收
    或不宜執行沒收時，追徵其價額。
  ㈡又查被告所使用載運廢棄物之車牌號碼00-0000號自用小貨
    車係其向堂哥所借用，非其所有等情，業據被告供述在卷（
    見偵緝卷第38頁），並有車號查詢汽車車籍結果1張在卷可
    稽（見本院卷第51頁），是該自用小貨車雖為供犯罪所用之
    物，但並非被告所有，又無證據可認係車主無正當理由而提
    供，於法自不得宣告沒收，附此敘明。
據上論斷，應依刑事訴訟法第273條之1第1項、第299條第1項前
段、第310條之2、第454條第2項，判決如主文。
本案經檢察官黃依琳提起公訴，檢察官高上茹到庭執行職務。
中　　華　　民　　國　 109　　年　　11　　月　　6 　　日
                  刑事第四庭  法  官  湯淑嵐
以上正本證明與原本無異。
如不服本判決應於收受本判決後20日內向本院提出上訴書狀，上
訴書狀應敘述具體理由。上訴書狀未敘述上訴理由者，應於上訴
期間屆滿後20日內補提理由書狀於本院(均須按他造當事人之人
數附繕本)「切勿逕送上級法院」。告訴人或被害人如對於本判
決不服者，應具備理由請求檢察官上訴，其上訴期間之計算係以
檢察官收受判決正本之日期為準。
中　　華　　民　　國　 109　　年　　11　　月　　9 　　日
                              書記官  劉文倩
附錄本案論罪科刑法條全文：
廢棄物清理法第46條第4款前段
有下列情形之一者，處一年以上五年以下有期徒刑，得併科新臺
幣一千五百萬元以下罰金：
一、任意棄置有害事業廢棄物。
二、事業負責人或相關人員未依本法規定之方式貯存、清除、處
    理或再利用廢棄物，致污染環境。
三、未經主管機關許可，提供土地回填、堆置廢棄物。
四、未依第四十一條第一項規定領有廢棄物清除、處理許可文件
    ，從事廢棄物貯存、清除、處理，或未依廢棄物清除、處理
    許可文件內容貯存、清除、處理廢棄物。
五、執行機關之人員委託未取得許可文件之業者，清除、處理一
    般廢棄物者；或明知受託人非法清除、處理而仍委託。
六、公民營廢棄物處理機構負責人或相關人員、或執行機關之人
    員未處理廢棄物，開具虛偽證明。

【附件】
臺灣新竹地方檢察署檢察官起訴書
                                    109年度偵緝字第487號
    被　　　告　盧禹瑋　
上列被告因違反廢棄物清理法案件，已經偵查終結，認應提起公
訴，茲將犯罪事實及證據並所犯法條分敘如下：
        犯罪事實
一、盧禹瑋前以施作板模及拆除工程為業，其明知未依廢棄物清
    理法規定領有廢棄物清除、處理許可文件者，不得從事廢棄
    物之清除、處理，竟於民國 108 年 11 月下旬某日，在新
    竹市○○區某處，與不知情之友人陳藤斌議定由其以新臺幣
    （下同）4,000元之價格，代為拆卸、清除陳藤斌之阿嬤位
    於新竹市○○區之住處之裝潢及生活廢棄物，嗣拆除完畢，
    盧禹瑋收受陳藤斌之舅舅所交付之6,000元後（其中2,000元
    為追加款），即基於違法清除廢棄物之犯意，於108年11月
    27日下午2時24分許，駕駛車牌號碼00-0000號自用小貨車自
    上址載運內含廢木板、玻璃、磚角、花盆等物之廢棄物1批
    至新竹縣○○鄉○○路00巷上方10公尺處傾倒、堆置。嗣新
    竹縣○○鄉公所清潔隊隊長據報前往稽查而循線查悉上情。
二、案經新竹縣政府警察局竹東分局報告偵辦。
        證據並所犯法條
一、上揭犯罪事實，業據被告盧禹瑋於警詢及偵查中坦承不諱，
    核與證人陳藤斌於偵查中證述之情節相符，並有新竹縣寶山
    鄉公所108年11月27日下午3時許之衛生稽查紀錄表、現場稽
    查照片、新竹縣○○鄉廢棄物代履行清除處理明細表及路口
    監視器錄影截圖等件在卷可佐，被告犯行應堪認定。又被告
    本案犯行之犯罪所得為6,000元，業據其自承在卷，請依刑
    法第38條之1第1項、第3項之規定宣告沒收，並於全部或一
    部不能沒收或不宜執行沒收時，追徵其價額。
二、核被告所為，係犯廢棄物清理法第 46 條第 1 項第 4 款之
    未領有廢棄物清除許可文件從事廢棄物清除罪嫌。
三、依刑事訴訟法第251條第1項提起公訴。
    此　致
臺灣新竹地方法院
中　　華　　民　　國　　109 　年　　7 　　月　　24　　日
                              檢　察　官  黃 依 琳
本件證明與原本無異。
中　　華　　民　　國　　109 　年　　7 　　月　　31　　日
                              書  記  官  邱 寶 範
所犯法條：
廢棄物清理法第46條
有下列情形之一者，處 1 年以上 5 年以下有期徒刑，得併科新
臺幣 1 千 5 百萬元以下罰金：
一、任意棄置有害事業廢棄物。
二、事業負責人或相關人員未依本法規定之方式貯存、清除、處
    理或再利用廢棄物，致污染環境。
三、未經主管機關許可，提供土地回填、堆置廢棄物。
四、未依第 41 條第 1 項規定領有廢棄物清除、處理許可文件
    ，從事廢棄物貯存、清除、處理，或未依廢棄物清除、處理
    許可文件內容貯存、清除、處理廢棄物。
五、執行機關之人員委託未取得許可文件之業者，清除、處理一
    般廢棄物者；或明知受託人非法清除、處理而仍委託。
六、公民營廢棄物處理機構負責人或相關人員、或執行機關之人
    員未處理廢棄物，開具虛偽證明。